臺灣高等法院刑事判決
109年度上易字第1583號
上  訴  人  
即  被  告  林紘德





上列上訴人因竊盜案件，不服臺灣新北地方法院109年度審易字
第1108號，中華民國109年6月30日第一審判決（起訴案號：臺灣
新北地方檢察署109年度偵字第7287號），提起上訴，本院判決
如下：
    主  文
原判決撤銷。
林紘德共同犯逾越安全設備、侵入住宅竊盜罪，處有期徒刑陸月
，如易科罰金，以新臺幣壹仟元折算壹日。未扣案之犯罪所得新
臺幣壹萬伍仟元沒收，於全部或一部不能沒收或不宜執行沒收時
，追徵其價額。 
    犯罪事實
林紘德與姓名、年籍不詳之成年男子，共同意圖為自己不法之所
有，基於竊盜之犯意聯絡，於民國107年6月28日下午2時13分許
，先行攀爬至林美瑤位於新北市○○區○○街00巷0號6樓住處之頂樓
處，再由該頂樓躍入該址6樓之陽台處，開啟未上鎖之落地窗後
，而逾越該落地窗侵入林美瑤前揭住處，並以徒手之方式，共同
竊取放置於屋內之鑽石項鍊1條、金項鍊 2條、白金項鍊2條、手
錶1只及平板電腦1臺等物得手，旋即一同騎乘車牌號碼000-0000
號普通重型機車逃逸。
    理  由
一、當事人對於本院作為得心證依據之被告以外之人於審判外陳
    述，未於言詞辯論終結前聲明異議，本院審酌各項證據作成
    時之狀況，認為並無不可信或不適當之情事，依刑事訴訟法
    第159條之5第1項規定，均有證據能力。
二、前揭犯罪事實，業據上訴人即被告林紘德於本院審理時坦認
    不諱，核與告訴人林美瑤於警詢時指訴情節大致吻合（偵字
    卷第13至15頁），復有監視器錄影影像之擷取畫面在卷可按
    （偵字卷第17至21頁），堪認被告前開任意性自白，核與事
    實相符，洵堪採信。至公訴意旨固認，被告係以不詳之方式
    侵入告訴人之住處云云。惟稽之被告於本院審理時明確供稱
    ，其係自頂樓往下跳入告訴人住處之陽臺，並開啟該處之落
    地窗後進入告訴人住處之情明確（本院卷第270頁），核與
    告訴人於警詢時所指陳，應該是遭竊賊自頂樓下來至住處陽
    臺後，而自陽臺之落地窗處侵入住處內之情（偵字卷第13、
    14頁），全然吻合，堪認被告前開供述情節非虛。是被告本
    件犯行，事證明確，洵堪認定，應予以依法論科。
三、論罪：
  ㈠按行為後法律有變更者，適用行為時之法律。但行為後之法
    律有利於行為人者，適用最有利於行為人之法律，刑法第2 
    條第1 項定有明文。經查，被告於行為後，刑法第321 條第
    1 項業於108 年5 月29日經總統公布修正，並自同年月31日
    起生效施行。修正前刑法第321 條第1 項規定：「犯竊盜罪
    而有下列情形之一者，處六月以上、五年以下有期徒刑，得
    併科新臺幣十萬元以下罰金」，修正後則規定：「犯前條第
    一項、第二項之罪而有下列情形之一者，處六月以上五年以
    下有期徒刑，得併科五十萬元以下罰金」，經比較修正前後
    之規定，刑法第321 條第1 項各款之構成要件雖均未經修正
    ，然修正前之法定本刑原為「六月以上、五年以下有期徒刑
    ，得併科新臺幣十萬元以下罰金」，修正後則規定「六月以
    上五年以下有期徒刑，得併科五十萬元以下罰金」，法定本
    刑提高得併科之罰金刑上限，涉及科刑規範變更，自有新舊
    法比較之必要，是比較修正前、後法結果，修正後刑法第32
    1 條第1 項之規定，並未較有利於被告，依刑法第2 條第1 
    項前段之規定，自應適用修正前刑法第321 條第1 項之規定
    論處。
　㈡刑法第321 條第1 項第2 款所稱之毀越門扇、牆垣或其他安
    全設備竊盜罪，所謂毀越，係指毀損或踰越，或二者兼而有
    之；又刑法第321 條第1 項第2 款規定將「門扇」、「牆垣
    」、「其他安全設備」並列。則所謂「門扇」應專指門戶而
    言，指分隔住宅或建築物內外之出入口大門而言。而所謂「
    其他安全設備」，指門扇、牆垣以外，依社會通常觀念足認
    為防盜之一切設備者，即屬相當。經查，被告所踰越之落地
    窗，依社會通常之觀念，係用以維護安全之防盜設備，自屬
    該條文所規定之「安全設備」無誤。是核被告所為，係犯修
    正前刑法第321 條第1 項第1 款、第2 款之踰越安全設備侵
    入住宅竊盜罪。公訴意旨固漏未論及被告逾越落地窗而涉有
    修正前刑法第321 條第1 項第2 款加重要件之事實及法條，
    惟此部分事實與原起訴之犯罪事實具有實質一罪之關係；另
    本院於審理時，業就該部分之事實、法條告知被告，並請被
    告就此部分之事實及法條予以辯論（本院卷第270夜），業
    已保障被告之防禦權，本院自得予以審理。是公訴意旨，認
    被告本件僅構成修正前刑法第321 條第1 項第1 款之侵入住
    宅竊盜罪，容有誤會，惟前開部分僅涉加重條件之變更，仍
    屬實質上一罪，而無庸變更起訴法條。
　㈢被告就前開犯行，與姓名、年籍不詳之男子具有犯意聯絡及
    行為分擔，為共同正犯。
四、原審認被告罪證明確，予以論罪科刑，固非無見。惟查：㈠
    被告本件係自頂樓躍入告訴人住處之陽臺，並開啟該處落地
    窗而侵入屋內行竊，其所為該當於踰越安全設備侵入住宅竊
    盜罪，已詳如前述，原審未予詳查，逕認被告係以開啟告訴
    人未上鎖之住處大門入內行竊，而僅構成侵入住宅竊盜罪云
    云，其認定事實、適用法律，俱有違誤。㈡被告業將竊得之
    物，予以變賣，且就所得之價金與共犯朋分（詳下述沒收部
    分），是就被告本件之犯罪所得，依法應僅就被告實際分得
    之贓款予以宣告沒收、追徵，是原判決遽認被告應與共犯就
    本件所竊得之物予以共同沒收、追徵，亦有未洽。是被告上
    訴請求從輕量刑，固無理由（詳下述量刑部分），惟原判決
    既有前開可議之處，自屬無可維持，應由本院予以撤銷改判
    。
五、審酌被告正值壯年，本應以正當途徑賺取所需，竟希冀不勞
    而獲，而以竊盜方式獲取不應得之財物，顯未能尊重他人之
    財產法益，本件更係侵入他人住處行竊，亦危害告訴人之居
    家安寧，其法治觀念淡薄，應予非難，惟念其犯後自始坦承
    犯行，對其行為無隱，且於本院審理時表示欲與告訴人洽談
    和解，惟因告訴人未到庭而未果，其態度尚可，兼衡被告自
    陳其為國中肄業、入監前從事防水工程、收入約新臺幣（下
    同）5、6萬元，嗣因車禍受傷無法工作，而家中尚有罹有糖
    尿病、高血壓之行動不便之父親，及太太及1名兒子等智識
    程度、家庭生活經濟狀況，及被告前已有多次竊盜前科之素
    行等一切情狀，量處如主文第二項所示之刑，並諭知易科罰
    金之折算標準。
六、沒收：　　　　　　　
　　按犯罪所得，屬於犯罪行為人者，沒收之。於全部或一部不
    能沒收，或不宜執行沒收時，追徵其價額；犯罪所得，包括
    違法行為所得、其變得之物或財產上利益及其孳息；犯罪所
    得已實際合法發還被害人者，不予宣告沒收或追徵，刑法第
    38條之1 第1 項前段、第3 項、第4 項及第5 項分別定有明
    文。上述規定旨在澈底剝奪犯罪行為人因犯罪而直接、間接
    所得，或因犯罪所生之財物及相關利益，以貫徹任何人都不
    能坐享或保有犯罪所得或犯罪所生利益之理念，藉以杜絕犯
    罪誘因，而遏阻犯罪。又「有關共同正犯犯罪所得之沒收、
    追繳或追徵，最高法院向採之共犯連帶說，業於104 年8 月
    11日之104 年度第13次刑事庭會議決議不再援用，並改採沒
    收或追徵應就各人所分得者為之之見解。又所謂各人『所分
    得』，係指各人『對犯罪所得有事實上之處分權限』，法院應
    視具體個案之實際情形而為認定：倘若共同正犯各成員內部
    間，對於不法利得分配明確時，固應依各人實際分配所得沒
    收；然若共同正犯成員對不法所得並無處分權限，其他成員
    亦無事實上之共同處分權限者，自不予諭知沒收；至共同正
    犯各成員對於不法利得享有共同處分權限時，則應負共同沒
    收之責。至於上揭共同正犯各成員有無犯罪所得、所得數額
    ，係關於沒收、追繳或追徵標的犯罪所得範圍之認定，因非
    屬犯罪事實有無之認定，並不適用『嚴格證明法則』，無須證
    明至毫無合理懷疑之確信程度，應由事實審法院綜合卷證資
    料，依自由證明程序釋明其合理之依據以認定之。經查，被
    告於警詢時明確陳稱，本件所竊得之物，於竊取該日，即將
    該等物品攜至三重區重新橋下之跳蚤市場變賣，所獲取之贓
    款，則由其與共犯一人一半朋分等語明確（偵字卷第10、11
    頁），衡酌被告於警詢時業已坦認全數之犯行，應無就所竊
    之物如何處理予以捏虛之必要，況其所陳將竊得之物銷贓變
    價，核與常情吻合，復依被告所陳，變賣所得之款項，係與
    共犯平分乙節，亦見被告並無將責任全數推予共犯之情，堪
    認其前揭所陳非虛。又就變賣所得之款項為何，被告於警詢
    時陳稱約2至3萬元，審酌被告係於108年12月4日始製作警詢
    筆錄，距案發之時，已逾1 年；復依本院被告前案紀錄表以
    觀，可徵被告所涉犯之竊盜案件眾多，則其無法精確確認變
    賣之金額為何，核與常情無悖。惟參酌被告所竊得之財物中
    ，除有手錶、平板電腦外，更有鑽石項鍊、金項鍊及白金項
    鍊等價值較為高昂，且變現頗易之物，是認被告斯時所陳之
    3萬元，應較與實情吻合，則被告本件之犯罪所得應為1萬5,
    000元（計算式：3萬元÷2），應依刑法第38條之1第1 項前
    段、第3項及第4項之規定予以宣告沒收，於全部或一部不能
    沒收或不宜執行沒收時，追徵其價額。 
據上論斷，應依刑事訴訟法第369條第1項前段、第364條、第299
條第1項前段，修正前刑法第321條第1項第1款、第2款，刑法第2
條第1項前段、第28條、第41條第1項前段、第38條之1第1 項前
段、第3項、第4項，判決如主文。
本案經檢察官何嘉仁到庭執行職務。
中　　華　　民　　國　　109 　年　　10　　月　　21　　日
                  刑事第二十五庭審判長法　官  邱滋杉
                                      法　官  黃翰義
                                      法　官  陳彥年
以上正本證明與原本無異。
不得上訴。
                                      書記官  彭秀玉
中　　華　　民　　國　　109 　年　　10　　月　　21　　日
附錄：本案論罪科刑法條全文
修正前中華民國刑法第321條
犯竊盜罪而有下列情形之一者，處6 月以上、5 年以下有期徒刑
，得併科新臺幣10萬元以下罰金：
一、侵入住宅或有人居住之建築物、船艦或隱匿其內而犯之者。
二、毀越門扇、牆垣或其他安全設備而犯之者。
三、攜帶兇器而犯之者。
四、結夥三人以上而犯之者。
五、乘火災、水災或其他災害之際而犯之者。
六、在車站、埠頭、航空站或其他供水、陸、空公眾運輸之舟、
    車、航空機內而犯之者。
前項之未遂犯罰之。